臺灣基隆地方法院民事判決
110年度基簡字第353號
原      告  汪怡瑋  
被      告  維京營造有限公司

法定代理人  廖麗玲  
上列當事人間請求侵權行為損害賠償事件，本院於民國110年4月
15日言詞辯論終結，判決如下：
    主      文
原告之訴及假執行之聲請均駁回。
訴訟費用由原告負擔。
    事實及理由
一、原告起訴主張：原告自民國108年4月24日起任職於交通部臺
    灣鐵路管理局（下稱臺鐵）七堵站擔任副站長一職，負責處
    理七堵站及下轄之百福站列車運轉、站區管理等各項業務，
    被告係於108年11月5日得標鐵路行車安全改善6年計畫-北工
    段轄內月台提高工程（下稱系爭工程），於臺鐵百福站進行
    月台提高作業，依照規定被告於月台施工時，必須透過臺北
    工務段或是該段委任之人員或單位向臺鐵七堵站之值班站長
    （即副站長）申請施工許可方得施工，且施工單位必須在不
    影響列車運轉情形下，依照核准之時間、地點進行施工。惟
    被告之施工人員自109年4月8日起即有多次在未經報備之情
    況下擅自施工，甚至侵入路線，或未依規定指派2名瞭望員
    ，嚴重影響列車通行之安全，多次經工務段裁罰違規，造成
    原告上班期間害怕司機員通報被告之違規行為，或旅客、被
    告因此傷亡，必須額外花費時間與精神處理善後，精神上承
    受莫大之壓力，嚴重侵害原告之健康權，為此依民法第184
    條、第188條第1項前段、第2項、第195條第1項規定，請求
    被告賠償損害醫療費用及交通費用新臺幣（下同）8,000元
    、精神慰撫金142,000元。並聲明：㈠被告應給付原告150,00
    0元及自起訴狀繕本送達翌日起至清償日止，按週年利率5%
    計算之利息。㈡願供擔保請准宣告假執行。
二、被告抗辯略以：被告承攬之系爭工程已於109年11月19日完
    工，並申報竣工完成，工程期間皆配合臺鐵規定及流程施工
    ，至於相關之勞安疏失，皆已由業主罰款，且被告與原告間
    並無任何契約關係，亦不相識，被告進場施工應不會造成原
    告身心受創，若原告因為所從事的職業感到焦慮，應係其個
    人抗壓性不足所致；再者，原告如果因被告進場施作感到困
    擾，應於被告施工當下即向其上司反應，被告可以提出改善
    辦法，而不是等到完工後，才莫名其妙對被告起訴等語。並
    答辯聲明：原告之訴及假執行之聲請均駁回。
三、原告主張其係臺鐵七堵站之副站長，被告因承攬系爭工程在
    臺鐵百福站進行月台提高作業，於日間施工應於該路段申請
    保修作業或申請辦理列車慢行，卻有多次未經申請擅自施工
    及未依規定指派2名瞭望員等事實，業據原告提出七堵站業
    務聯繫群組LINE對話內容、臺鐵臺北機務段司機員陳乘旭10
    9年7月23日電報、系爭工程決標公告電子採購網資料等件影
    本為證，並有被告所提臺鐵臺北工務段施工前職安工作暨作
    業環境危害告知、臺鐵承攬人違反契約安全衛生規定扣款通
    知單（編號108007、109006）、臺鐵臺北工務段109年6月10
    日會議紀錄等件影本附卷足憑，且為被告所不爭執，堪信為
    真實。
四、原告主張其因被告違規施工致其精神壓力過大，不法侵害其
    健康權，依侵權行為法律關係請求被告賠償150,000元，為
    被告所否認，並以前詞置辯，本院判斷如下：
　㈠按因故意或過失，不法侵害他人之權利者，負損害賠償責任
    ；故意以背於善良風俗之方法，加損害於他人者亦同；違反
    保護他人之法律，致生損害於他人者，負賠償責任；但能證
    明其行為無過失者，不在此限。不法侵害他人之身體、健康
    、名譽、自由、信用、隱私、貞操，或不法侵害其他人格法
    益而情節重大者，被害人雖非財產上之損害，亦得請求賠償
    相當之金額，民法第184條、第195條第1項前段固有明文。
    然按侵權行為之成立，須行為人因故意過失不法侵害他人權
    利，亦即行為人須具備歸責性、違法性，並不法行為與損害
    間有因果關係，始能成立，且主張侵權行為損害賠償請求權
    之人，對於侵權行為之成立要件應負舉證責任（最高法院10
    0年度台上字第328號裁判意旨參照）。　
　㈡原告自109年6月4日起，至新北市聯合醫院就醫，經診斷為「
    其他混合型焦慮症」至110年4月8日共計就診8次，固有該醫
    院110年4月8日診斷證明書可憑。然原告身為臺鐵七堵站之
    副站長，處理影響列車運轉因素本為其業務範圍，尚無從僅
    以被告多次未經申請擅自施工及未依規定指派2名瞭望員，
    原告因主觀上認為須額外花費時間與精神處理司機員之通報
    ，自覺壓力沈重，即謂被告應負侵權行為責任，且心理精神
    疾症之發生與惡化，乃生物、心理、社會多重因素共同作用
    所導致，不宜以單一事件因果關係作完全解釋，上開診斷證
    明書亦未記載原告罹患「其他混合型焦慮症」之原因與被告
    多次違規施工之間有何關連，自難認原告係因被告多次未經
    申請擅自施工及未依規定指派2名瞭望員致其罹患「其他混
    合型焦慮症」原告依民法第184條、第188條第1項前段、第2
    項、第195條第1項規定，請求被告賠償其因罹患「其他混合
    型焦慮症」支出之醫療費用及精神慰撫金，為無可採，應予
    駁回。原告之訴既經駁回，其假執行之聲請失所依附，併予
    駁回。
五、本件事證已經明確，兩造其餘陳述及所提證據，核與判決結
    果不生影響，爰不予逐一論述，附此敘明。
六、結論：原告之訴為無理由，依民事訴訟法第436條第2項、第
    78條，判決如主文。
中　　華　　民　　國　　110 　年　　5 　　月　　6 　　日
                  基隆簡易庭法　官　陳湘琳　　　　　
以上正本係照原本作成。
對於本件判決如有不服，應於收受送達後20日內向本院提出上訴
書狀，上訴於本院合議庭，並按他造當事人之人數附具繕本。如
委任律師提起上訴者，應一併繳納上訴審裁判費。
中　　華　　民　　國　　110 　年　　5 　　月　　6 　　日
                            書記官　林亭如